【裁判字號】    98,訴,4196
【裁判日期】    981229
【裁判案由】    毒品危害防制條例
【裁判全文】
臺灣板橋地方法院刑事判決              98年度訴字第4196號
公  訴  人  臺灣板橋地方法院檢察署檢察官
被      告  甲○○
上列被告因違反毒品危害防制條例案件，經檢察官提起公訴（98
年度毒偵字第7879號），被告於準備程序中就起訴事實為有罪之
陳述，經告知簡式審判程序之旨，並聽取當事人之意見後，本院
裁定進行簡式審判程序，判決如下：
    主    文
甲○○施用第一級毒品，累犯，處有期徒刑柒月。
    事    實
一、甲○○(1)於民國87年間因施用毒品案件，經本院以87年度毒
    聲字第3079號裁定送觀察、勒戒後，認有繼續施用毒品之傾
    向，經本院以87年度毒聲字第3906號裁定令入戒治處所強制
    戒治，復經本院以88年度毒聲字第2585號裁定停止戒治，所
    餘戒治期間付保護管束，於88年12月17日保護管束期滿執行
    完畢，由臺灣板橋地方法院檢察署檢察官於90年8 月7 日以
    90年度戒毒偵字第479 號為不起訴處分確定。於92年間(2)因
    竊盜案件，經臺灣臺北地方法院以92年度簡字第2188號判決
    判處有期徒刑4 月確定，於93年5 月8 日縮刑期滿執行完畢
    。(3)因施用毒品案件，經本院以92年度毒聲字第1203號裁定
    令入戒治處所施以強制戒治，嗣於93年1 月9 日法律修正報
    結，並由檢察官提起公訴，經本院以92年度訴字第1865號判
    決判處有期徒刑8 月、4 月，應執行有期徒刑10月，經臺灣
    高等法院以93年度上訴字第108 號判決撤銷原判決，判處有
    期徒刑10月、5 月，應執行有期徒刑1 年，經臺灣最高法院
    以93年臺上字第108 號判決駁回上訴確定。於93年間(4)因偽
    造文書案件，經本院以93年度簡字第1605號判決判處拘役50
    日確定。(5)因施用毒品案件，經臺灣宜蘭地方法院以93年度
    訴字第341 號判決判處有期徒刑1 年確定。於94年間(6)因贓
    物案件，經臺灣臺北地方法院以94年度簡字第465 號判決判
    處有期徒刑6 月確定。上開(5)(6)罪經裁定應執行有期徒刑1
    年4 月確定，與(3)及(4)接續執行，於96年1 月17日縮短刑期
    假釋出監，至96年4 月26日縮刑期滿未經撤銷假釋，其未執
    行之刑，以已執行論。於97年間(7)因施用毒品案件，經本院
    以97年度訴字第5297號判決判處有期徒刑8 月、7 月、6 月
    ，應執行有期徒刑1 年6 月確定，於98年6 月17日入監執行
    ，尚未執行完畢。詎仍不知警惕，基於施用第1 級毒品海洛
    因之犯意，於98年6 月5 日，在雲林縣某處，以注射之方式
    施用海洛因1 次。嗣於同年月6 日下午1 時30分許，在桃園
    縣龜山鄉長庚醫院為警查獲，經其同意採集尿液送驗後呈鴉
    片類（嗎啡、可待因）陽性反應，而查知上情。
二、案經臺北縣政府警察局新莊分局報告臺灣板橋地方法院檢察
    署檢察官偵查起訴。
    理    由
一、本件被告所犯係死刑、無期徒刑、最輕本刑為3 年以上有期
    徒刑以外之罪，其於準備程序中就被訴事實為有罪之陳述，
    經法官告知簡式審判程序之旨，並聽取公訴人、被告之意見
    後，依刑事訴訟法第273 條之1 第1 項規定，進行簡式審判
    程序審理，核先敘明。
二、被告於本院審理時對前揭犯罪事實坦承不諱，又被告於98年
    6 月6 日為警採集之尿液，經送臺灣檢驗科技股份有限公司
    檢驗結果，呈鴉片類（嗎啡、可待因）陽性反應一情，有臺
    北縣政府警察局新莊分局偵辦毒品危害防制條例案被移送人
    姓名及代碼對照表、臺灣檢驗科技股份有限公司濫用藥物檢
    驗報告各1 份在卷可佐，足認被告前開施用海洛因之自白與
    事實相符，堪信為真。按施用第1 、2 級毒品為犯罪行為，
    毒品危害防制條例第10條定有處罰明文。故施用第1 、2 級
    毒品者，依前揭規定本應科以刑罰。惟基於刑事政策，對合
    於一定條件之施用者，則依同條例第20條、第23條之規定，
    施以觀察、勒戒及強制戒治之保安處分。又毒品危害防制條
    例於92年7 月9 日修正公布，自93年1 月9 日施行，其中第
    20 條 、第23條將施用毒品之刑事處遇程序，區分為「初犯
    」及「5 年內再犯」、「5 年後再犯」。依其立法理由之說
    明：「初犯」，經觀察、勒戒或強制戒治後，應為不起訴處
    分或不付審理之裁定；經觀察、勒戒或強制戒治執行完畢釋
    放後，「5 年內再犯」者，因其再犯率甚高，原實施之觀察
    、勒戒及強制戒治既已無法收其實效，爰依法追訴或裁定交
    付審理。至於經觀察、勒戒或強制戒治執行完畢釋放後，「
    5 年後再犯」者，前所實施之觀察、勒戒或強制戒治已足以
    遮斷其施用毒品之毒癮，為期自新及協助其斷除毒癮，仍適
    用「初犯」規定，先經觀察、勒戒或強制戒治之程序。從而
    依修正後之規定，僅限於「初犯」及「5 年後再犯」2 種情
    形，始應先經觀察、勒戒或強制戒治程序。倘被告於5 年內
    已再犯，經依法追訴處罰，縱其第3 次（或第3 次以上）再
    度施用毒品之時間，在初犯經觀察、勒戒或強制戒治執行完
    畢釋放5 年以後，已不合於「5 年後再犯」之規定，且因已
    於「5 年內再犯」，顯見其再犯率甚高，原實施觀察、勒戒
    或強制戒治，已無法收其實效，即應依該條例第10條處罰。
    至於第3 次（或第3 次以上）施用毒品之時間，是否宜有期
    間限制？以多久為適宜？則分屬刑事政策、專門醫學之範圍
    ，非審判機關所能決定，有待循立法途徑解決（參照最高法
    院97 年9月9 日97年度第5 次刑事庭會議決議）。查被告於
    87年間因施用毒品案件，經本院以87年度毒聲字第3079號裁
    定送觀察、勒戒後，認有繼續施用毒品之傾向，經本院以87
    年度毒聲字第3906號裁定令入戒治處所強制戒治，復經本院
    以88 年 度毒聲字第2585號裁定停止戒治，所餘戒治期間付
    保護管束，於88年12月17日保護管束期滿執行完畢，由臺灣
    板橋地方法院檢察署檢察官於90年8 月7 日以90年度戒毒偵
    字第479 號為不起訴處分確定。於92年間因施用毒品案件，
    經本院以92年度訴字第1865號判決判處有期徒刑8 月、4 月
    ，應執行有期徒刑10月，經臺灣高等法院以93年度上訴字第
    108 號判決撤銷原判決，判處有期徒刑10月、5 月，應執行
    有期徒刑1 年，經最高法院以93年臺上字第108 號判決駁回
    上訴確定。於93年間因施用毒品案件，經臺灣宜蘭地方法院
    以93年度訴字第341 號判決判處有期徒刑1 年確定。於97年
    間因施用毒品案件，經本院以97年度訴字第5297號判決判處
    有期徒刑8 月、7 月、6 月，應執行有期徒刑1 年6 月確定
    等情，有臺灣高等法院被告前案紀錄表1 份在卷可憑，被告
    前既曾因施用毒品案件經強制戒治執行完畢，又於強制戒治
    執行完畢釋放後5 年內，再犯施用毒品案件，且經依法追訴
    處罰，再於本件所認之98年6 月5 日又犯施用第1 級毒品罪
    ，即非屬毒品危害防制條例第20條第3 項所規定「5 年後再
    犯」之情形，自應依法訴追。本件事證明確，被告犯行洵堪
    認定，應依法論科。
三、按海洛因為毒品危害防制條例第2 條第2 項第1 款所定之第
    1 級毒品，是核被告所為，係犯毒品危害防制條例第10條第
    1 項之施用第1 級毒品罪。被告因施用而持有第1 級毒品海
    洛因之低度行為，為施用行為所吸收，係不罰之前行為，不
    另論罪。又被告有如事實欄所示之論罪科刑及執行完畢情形
    ，有臺灣高等法院被告前案紀錄表1 份附卷可稽，其於徒刑
    執行完畢後，5 年以內再故意犯本件有期徒刑以上之罪，為
    累犯，應依刑法第47條第1 項之規定加重其刑。爰審酌被告
    前因施用毒品案件，業經觀察、勒戒及強制戒治併多次論罪
    科刑，仍未能戒除施用毒品惡習，再犯本件施用毒品犯行，
    顯見其意志不堅，委無足取，併衡其犯罪動機、目的、所犯
    施用毒品犯行究為自戕行為，及犯罪後坦承犯行，犯罪後態
    度尚可等一切情狀，量處如主文所示之刑。
據上論斷，應依刑事訴訟法第273 條之1 第1 項、第299 條第1
項前段，毒品危害防制條例第10條第1 項，刑法第11條前段、第
47條第1 項，判決如主文。
本案經檢察官李美金到庭執行職務。
中    華    民    國    98    年    12    月    29    日
                    刑事第十二庭    法  官  何燕蓉
此正本與原本無異。
如不服本判決，應於判決送達後十日內敘明上訴理由，向本院提
出上訴狀（應附繕本），上訴於臺灣高等法院。
                                    書記官  李崇文
中    華    民    國    99    年    1     月    5     日
附錄本案論罪科刑法條全文：
毒品危害防制條例第10條
施用第一級毒品者，處 6 月以上 5 年以下有期徒刑。
施用第二級毒品者，處 3 年以下有期徒刑。

司法院資訊處製作；財團法人民間司法改革基金會備份。
